臺灣高等法院臺中分院民事判決　　　　 99年度上易字第440號
上　訴　人　邱金風
訴訟代理人　楊振裕律師
被 上 訴人　邱明文
上列當事人間請求拆屋還地等事件，上訴人對於中華民國99年9
月23日臺灣彰化地方法院99年度訴字第515號第一審判決提起上
訴，本院於99年12月28日言詞辯論終結，判決如下：
    主  文
上訴駁回。
第二審訴訟費用由上訴人負擔。
    事實及理由
一、被上訴人起訴主張：坐落彰化縣福興鄉○○段 301地號、面
    積730.42平方公尺土地（下稱系爭土地）原為伊與上訴人共
    有，嗣伊經拍買取得上訴人所有之應有部分 5619分之750，
    現擁有系爭土地所有權全部。上訴人所有之磚造平房建物（
    下稱系爭建物），無正當權源占用系爭土地如彰化縣鹿港地
    政事務所 99年7月16日土地複丈成果圖（下稱原判決附圖）
    所示編號 A部分，面積345.78平方公尺之土地。伊否認上訴
    人有法定租賃權。伊曾要求上訴人拆除系爭建物，將系爭土
    地返還予伊，均未獲置理。爰依所有權之法律關係，求為命
    上訴人應將系爭土地上如原判決附圖所示編號Ａ部分面積34
    5.78平方公尺之磚造平房拆除，並將該土地返還伊之判決。
二、上訴人則以：系爭建物確為伊所有，伊居住系爭建物內已達
    2、30年，該建物係於3、40年前由伊出資所建，為伊所有，
    系爭土地嗣後因拍賣由被上訴人取得所有權，伊曾向被上訴
    人購回系爭土地，但被上訴人不願意出售。上訴人為系爭建
    物之原始建築人，為所有權人，伊民法第 425條之1第1項規
    定，對系爭土地得主張租賃權，自非無權占有。被上訴人請
    求拆屋還地，顯無理由。甚者，本件被上訴人於拍賣時，明
    知系爭建物為伊所有，並供伊本人及身心障礙之子與越南籍
    之媳、二名孫女等人居住使用，仍願意投標應買，益徵被上
    訴人並非善意買受人，且應有默許伊繼續在系爭建物中居住
    使用之意思，自不得要求伊拆屋還地，否則即有違誠實信用
    原則，並有權利濫用之嫌等語，資為抗辯。並求為判決駁回
    被上訴人之訴。
三、原審為上訴人敗訴之判決。上訴人不服，求為判決(一)原判決
    廢棄；(二)被上訴人在第一審之訴駁回。被上訴人則求為判決
    駁回上訴。
四、被上訴人主張之上開事實，業據其提出照片 1張、地籍圖謄
    本、土地所有權狀、臺灣彰化地方法院不動產權利移轉證書
    、掛號郵件及收件回執、存證信函、臺灣省彰化縣土地登記
    簿、土地異動索引表等件為證（見原審卷第 5頁至第25頁）
    ，且經原審會同兩造、彰化縣鹿港地政事務所人員於 99年7
    月16日履勘現場無誤，此有原審勘驗筆錄、彰化縣鹿港地政
    事務所 99年7月16日複丈成果圖在卷可稽（見原審卷第41、
    42、47頁），復為上訴人所不爭執，堪信為真，本院自得採
    為判決之基礎。
五、按土地與房屋為各別之不動產，各得單獨為交易之標的，且
    房屋性質上不能與土地使用權分離而存在，亦即使用房屋必
    須使用該房屋之地基，故土地及房屋同屬一人，而將土地及
    房屋分開同時或先後出賣，其間雖無地上權設定，然除有特
    別情事，可解釋為當事人之真意，限於賣屋而無基地之使用
    外，均應推斷土地承買人默許房屋承買人繼續使用土地，最
    高法院48年台上字第1457號固著有判例。惟本則判例係對土
    地及地上房屋同屬一人所有，而僅就土地或僅就房屋所有權
    讓與他人，或將土地及房屋同時或先後讓與相異之人時，而
    為闡釋（最高法院95年度台上字第2717號判決參照）。次按
    土地及其土地上之房屋同屬一人所有，而僅將土地或僅將房
    屋所有權讓與他人，或將土地及房屋同時或先後讓與相異之
    人時，土地受讓人間，推定在房屋得使用期限內，有租賃關
    係。其期限不受第449條第1項規定之限制。前項情形，其租
    金數額當事人不能協議時，得請求法院定之。民法第 425條
    之 1定有明文。復按所有人對於無權占有或侵奪其所有物者
    ，得請求返還之，對於妨害其所有權者，得請求除去之，民
    法第 767條定有明文。又當事人主張之事實，經他造於準備
    書狀內或言詞辯論時或在受命法官、受託法官前自認者，無
    庸舉證；當事人對於他造主張之事實，於言詞辯論時不爭執
    者，視同自認，民事訴訟法第279條第1項、第280第1項規定
    甚明。查，本件系爭建物為上訴人占有使用中，系爭土地原
    為上訴人與被上訴人所共有，均為兩造所不爭執。上訴人固
    抗辯系爭建物確為伊所有，伊居住系爭建物內已達 2、30年
    ，該建物係於 3、40年前由伊出資所建，為伊所有云云。惟
    查，系爭建物為伊父親所建，嗣後由伊繼承，系爭土地原為
    伊父親所有，嗣後分別由伊與被上訴人之父共同繼承，現再
    由被上訴人繼承其父所有部分土地等情，業經上訴人於原審
    自認在卷，依法被上訴人即無庸舉證，即應認定該自認之事
    實為真實。上訴人於本院再主張系爭建物係於 3、40年前由
    伊出資所建，為伊所有云云，即不足採，其請求傳訊證人邱
    冬瓜，本院認為並無必要。準此，系爭建物及系爭土地原同
    屬上訴人父親生前所有，系爭土地嗣後由上訴人與被上訴人
    之父共同繼承。上訴人雖取得系爭建物之使用權，然因系爭
    建物未辦保存登記，仍屬原建築人即其父所有。是土地及房
    屋於拍賣時原非同屬一人所有，上訴人尚難援引上開判例與
    民法第 425條之1第1項之規定，主張對系爭土地有租賃權。
    此外，上訴人復未能舉證證明其所有系爭建物，究有何占用
    系爭土地之合法權源，是被上訴人依民法第 767條之規定，
    請求上訴人將無權占用系爭土地之建物拆除，並返還系爭土
    地予被上訴人，自屬依法有據，並無權利濫用及違反誠信原
    則，應予准許。
六、綜上所述，被上訴人主張上訴人無權占用伊所有之系爭土地
    ，堪信為真實，上訴人所辯為不足採。被上訴人依民法第76
    7 條規定，請求上訴人將無權占用系爭土地之建物拆除，並
    返還系爭土地，為有理由。原審為上訴人敗訴之判決，於法
    並無不合。上訴論旨求予廢棄改判，為無理由，應予駁回。
七、本件事證已臻明確，兩造其餘之攻擊防禦方法及所提之證據
    ，核與判決結果不生影響，爰毋庸一一論述，併此敘明。
八、據上論結，本件上訴為無理由，依民事訴訟法第449條第1項
    、第78條，判決如主文。
中    華    民    國    100    年    1    月    11    日
                 民事第三庭    審判長法  官  陳照德
                                     法  官  朱  樑
                                     法  官  曾謀貴
以上正本係照原本作成。
不得上訴。
                                     書記官  王麗珍
中    華    民    國   100    年    1     月    11    日
                                                      Ｓ